臺灣高雄地方法院民事判決　　　　　　 100年度訴字第1195號
原　　　告　張力云
被　　　告　黃秀嫻
上當事人間損害賠償事件，本院於民國100 年8 月16日言詞辯論
終結，判決如下：
    主  文
被告應給付原告新台幣壹佰拾萬壹仟壹佰柒拾貳元，及自民國
一百年一月十五日起至清償日止，按年息百分之五計算之利息。
訴訟費用由被告負擔。
    事  實  及  理  由
一、原告主張：被告於民國95年間，參與綽號「文哥」、真實姓
    名不詳之成年男子（下稱「文哥」）所組詐欺集團，由「文
    哥」詐欺集團成員自95年8 月間起，於報上刊載「工商借款
    」廣告，以引誘需求資金者來電。伊閱報後，於95年8 月1
    日撥打前揭報載電話號碼，由訴外人魏豪毅向伊詐稱：欲申
    請信用貸款，須先匯款繳納相關手續費、貸款保險費云云，
    使伊誤信為真，自95年8 月4 日起至同年8 月25日止，分9
    次轉帳共計新台幣（下同）201,100 元，至被告開設於高雄
    武廟郵局、帳號為0000000 號之帳戶（下稱系爭武廟郵局帳
    戶）內，復自95年9 月4 日起至96年1 月29日止，分44次轉
    帳共計1,100,072 元，至被告開設於新加坡商星展銀行股份
    有限公司（原寶華商業銀行股份有限公司）太平分行、帳號
    為000000000000號之帳戶（下稱系爭星展郵局帳戶）內，致
    伊受有總計1,301,172 元之損害。而被告因前揭共同詐欺之
    行為，業經台灣台中地方法院（下稱台中地院）以98年度易
    字第3110號刑事判決有罪確定在案，被告自應依侵權行為之
    規定，對伊負損害賠償責任，且被告顯無法律上之原因而受
    有利益，伊亦得依不當得利之法律關係，請求被告返還所受
    之利益等語。爰依侵權行為及不當得利之法律關係，提起本
    訴。並聲明：被告應給付原告1,301,172 元，及自支付命令
    送達翌日起至清償日止，按年息5%計算之利息。
二、被告則以：伊為開設於台中市○○路閣樓視聽歌唱名店之副
    理，並因此結識訴外人魏豪毅，魏豪毅為伊之客戶，常至閣
    樓酒店消費賒帳，伊為魏豪毅代墊高額酒帳，始提供帳戶供
    魏豪毅支付酒錢，絕非供魏豪毅詐騙他人之用，亦未參與詐
    騙行為，故與原告所受損害無涉。又原告早於96年2 月13日
    ，至新竹市政府警察局第二分局文華派出所製作調查筆錄時
    ，已知悉係遭魏豪毅詐騙集團所詐騙，復於同年10月26日在
    台灣新竹地方法院檢察署偵查中，確認係遭詐騙金錢，可知
    原告至遲於96年10月26日，已知悉係遭伊及魏豪毅等人詐騙
    ，其就侵權行為之損害賠償請求權，顯已罹於時效而消滅。
    再原告匯至伊帳戶之金錢，均是用以清償魏豪毅積欠之酒帳
    ，伊自非無法律上之原因受有利益等語為辯，並聲明：原告
    之訴駁回。
三、得心證之理由：
  (一)本件原告主張其自95年8 月4 日起至同年8 月25日止，分9
    次轉帳共計201,100 元，至被告之系爭武廟郵局帳戶內；復
    自95年9 月4 日起至96年1 月29日止，分44次轉帳共計1,10
    0,072 元，至被告之系爭星展郵局帳戶內，業據本院依職權
    調取前揭帳戶之交易明細查核屬實，並為被告所不爭執，堪
    信為真實。
  (二)原告主張被告參與「文哥」、訴外人魏豪毅所組成之詐欺集
    團，並提供系爭武廟郵局及系爭星展郵局帳戶供詐欺集團使
    用，致其受有1,301,172 元之損害，被告並經台中地院以98
    年度易字第3110號刑事判決有期徒刑10月，減為有期徒刑5
    月確定等情，業經本院依職權調取上開刑事案件卷宗查核無
    誤。被告雖仍以前詞置辯，惟經台中地院刑事庭於審理中，
    向被告任職之閣樓視聽歌唱名店函查魏豪毅之消費紀錄，該
    店已陳明查無此紀錄，再觀諸魏豪毅自91年起至95年間之財
    產資料，其並無經常性於酒店消費之經濟能力，參以將款項
    匯至被告前揭帳戶之人，均非魏豪毅本人，而係被告不認識
    之他人，且於匯款後旋遭提領等情，業經刑事庭調查明確，
    足見被告抗辯其不知匯入其帳戶中之金錢為詐騙所得，實難
    採信。是原告前開主張之事實，堪信為真實。
  (三)按因故意或過失，不法侵害他人之權利者，負損害賠償責任
    。故意以背於善良風俗之方法，加損害於他人者亦同。再按
    負損害賠償責任者，除法律另有規定或契約另有訂定外，應
    回復他方損害發生前之原狀。因回復原狀而應給付金錢者，
    自損害發生時起，加給利息。民法第184 條第1 項、第213
    條第1 項、第2 項分別定有明文。查被告將帳戶提供詐騙集
    團使用，係故意以詐欺取財之不法手段向原告詐取金錢，侵
    害原告之財產權，自應構成侵權行為。惟按因侵權行為所生
    之損害賠償請求權，自請求權人知有損害及賠償義務人時起
    ，二年間不行使而消滅。自有侵權行為時起，逾十年者亦同
    ，民法第197 條第1 項定有明文。本件原告於95年8 月4 日
    起至96年1 月26日止遭詐騙後，已於96年2 月8 日、13日，
    至新竹市政府警察局第二分局文華派出所製作調查筆錄，復
    於同年10月26日至台灣新竹地方法院檢察署接受檢察官之偵
    訊，有上開刑事卷宗可稽，足見原告至遲於是日已知悉係遭
    魏豪毅及被告等人詐騙，惟原告遲至100 年1 月3 日始提起
    本件訴訟，顯已罹於民法第197 條第1 項規定之2 年時效，
    是被告所辯原告之侵權行為損害賠償請求權已罹於時效，自
    屬有據。
  (四)按無法律上之原因而受利益，致他人受損害者，應返還其利
    益；又損害賠償之義務人，因侵權行為受利益，致被害人受
    損害者，於前項時效完成後，仍應依關於不當得利之規定，
    返還其所受之利益於被害人，亦為民法第179 條、第197 條
    第2 項所明定。本件原告係將1,301,172 元匯至被告名下之
    系爭武廟郵局帳戶及系爭星展銀行帳戶內，而被告亦不否認
    與原告間並無債權債務關係，並自承原告匯入之金錢，已全
    數作為抵沖其先前為魏豪毅代墊之酒帳使用（見被告100 年
    4 月8 日答辯狀），足見被告受領上開原告匯入之金錢，難
    認具有法律上之原因，並因此使原告受有損害，原告自得依
    不當得利之法律關係，請求被告返還其因遭詐騙而匯至被告
    帳戶內之金錢。至被告與魏豪毅間之債權債務關係，及被告
    是否得另向魏豪毅主張權利，尚與原告所受之損害無關。至
    被告抗辯原告另有與魏豪毅達成和解一節，縱使為真，亦與
    原告基於不當得利之請求權，請求被告返還其匯至被告帳戶
    內之金錢無涉，併此敘明。
  (五)按給付有確定期限者，債務人自期限屆滿時起，負遲延責任
    。給付無確定期限者，債務人於債權人得請求給付時，經其
    催告而未為給付，自受催告時起，負遲延責任。其經債權人
    起訴而送達訴狀，或依督促程序送達支付命令，或為其他相
    類之行為者，與催告有同一之效力。為民法第229 條第1 項
    、第2 項所明定。又遲延之債務，以支付金錢為標的者，債
    權人得請求依法定利率計算之遲延利息。但約定利息較高者
    ，仍從其約定利率；而應付利息之債務，其利率未經約定，
    亦無法律可據者，週年利率為5%，民法第233 條第1 項、第
    203 條亦有明文。本件原告依不當得利之規定請求被告返還
    所受之利益，核屬未定期限之給付，既經原告對被告聲請核
    發支付命令並於100 年1 月14日送達，有送達證書在卷可憑
    ，則原告另請求自支付命令送達被告翌日即100 年1 月14日
    起至清償日止，按年息5%計算之法定遲延利息，核無不合，
    應予准許。
四、本件為判決基礎之法律關係已臻明確，兩造其餘之攻擊防禦
    方法核與判決結果不生影響，毋庸一一論列，併此敘明。
五、據上論結：本件原告之訴為有理由，依民事訴訟法第78條，
    判決如主文。
中    華    民    國   100    年    8     月    30    日
                  民事第二庭法  官  盧怡秀
上為正本係照原本作成。
如不服本判決，應於送達後20日內，向本院提出上訴狀並表明上
訴理由，如於本判決宣示後送達前提起上訴者，應於判決送達後
10日內補提上訴理由書（須附繕本）。
中    華    民    國   100    年    8     月    30    日
                            書記官  林雅婷